【裁判字號】    99,訴,3124
【裁判日期】    991230
【裁判案由】    違反商業會計法等
【裁判全文】
臺灣臺中地方法院刑事判決              99年度訴字第3124號
公  訴  人  臺灣臺中地方法院檢察署檢察官
被      告  趙俊智
上列被告因違反商業會計法等案件，經檢察官提起公訴（99年度
偵字第21470 號）後，聲請改依協商程序而為判決，本院合議庭
裁定由受命法官獨任進行認罪協商程序，判決如下：
    主    文
趙俊智共同連續犯商業會計法第七十一條第一款之填製不實罪，
處有期徒刑捌月；減為有期徒刑肆月，如易科罰金，以新臺幣玖
佰元折算壹日。又共同犯商業會計法第七十一條第一款之填製不
實罪，處有期徒刑肆月；減為有期徒刑貳月，如易科罰金，以新
臺幣壹仟元折算壹日。應執行有期徒刑肆月，如易科罰金，以新
臺幣玖佰元折算壹日。緩刑貳年，並應於民國一百年六月三十日
前繳納新臺幣參萬元予國庫。
    犯罪事實
一、趙俊智於民國94年12月間，透過友人結識王志民後，即以每
    月新臺幣（下同）5000元之代價，邀約王志民擔任「勁赫國
    際有限公司」（址設臺中市○區○○路18號15樓之4 ，下稱
    勁赫公司）之名義負責人，經王志民允諾後，即由王志民提
    供其個人之身分證件，於94年12月27日起擔任勁赫公司之登
    記負責人。而趙俊智、王志民（所涉違反稅捐稽徵法部分，
    另為緩起訴處分）均明知營業人應依銷售貨物或勞務之實際
    情況，據實開立統一發票，詎渠等竟共同基於明知不實之事
    項而填製會計憑證之犯意聯絡及幫助他人逃漏稅捐之犯意聯
    絡，自95年3 月起至95 年6月30日止，明知勁赫公司並未向
    如附表一所示之瀚翎企業有限公司等3 家營業人進貨，竟由
    趙俊智於不詳時地，以不詳方法取得上開營業人開立不實之
    統一發票12紙，銷售額合計506 萬8400元，稅額25萬3420元
    ，充當勁赫公司之進項憑證後，再向稅捐稽徵機關申報不實
    之進項金額及稅額（詳如附表一所示）；又於同期間，明知
    勁赫公司並無銷貨之事實，竟由趙俊智虛開不實之統一發票
    16紙，銷售額合計112 萬2592元，再由趙俊智透過不詳之人
    交付予如附表二所示之象形設計工程顧問股份有限公司等3
    家營業人充當進貨憑證使用，且上揭勁赫公司所開立之不實
    統一發票，均經該等營業人全數提出申報扣抵銷項稅額，致
    幫助他人逃漏營業稅額計5 萬6128元（詳如附表二所示），
    足生損害於稅捐稽徵機關對於稅捐稽徵之正確性。復另行起
    意，於95年7 月至8 月間，明知勁赫公司並無銷貨之事實，
    由趙俊智虛開不實之統一發票13紙，銷售額合計69萬9193元
    ，再由趙俊智透過不詳之人交付予如附表三所示之喬福有限
    公司充當進貨憑證使用，且上揭勁赫公司所開立之不實統一
    發票，已經該營業人全數提出申報扣抵銷項稅額，致幫助他
    人逃漏營業稅額計3 萬4960元（詳如附表三所示），足生損
    害於稅捐稽徵機關對於稅捐稽徵之正確性（公訴檢察官更正
    99年7 月後之犯行為另一罪）。嗣經財政部臺灣省中區國稅
    局勾稽勁赫公司進、銷項憑證後，始查悉上情。
二、認定被告犯罪事實之證據及量刑審酌之依據：
  (一)被告趙俊智於本院審理時之自白。
  (二)證人黃豔樺於警詢之證述、證人徐鳳志於警詢及偵查中之證
    述。
  (三)員警職務報告、查獲現場圖、採證照片7張。
三、本件經檢察官與被告趙俊智於審判外達成協商之合意且被告
    已認罪，其合意內容為：被告趙俊智受科刑範圍為95年3 月
    到同年6 月30日之犯行，願受有期徒刑8 月之宣告，減為有
    期徒刑4 月，如易科罰金，以新臺幣900 元折算1 日；95年
    7 、8 月間犯行，願受有期徒刑4 月之宣告，如易科罰金，
    以新臺幣1 千元折算1 日，減為有期徒刑2 月，如易科罰金
    ，以新臺幣1 千元折算1 日。應執行有期徒刑4 月，如易科
    罰金，以新臺幣900 元折算1 日。緩刑2 年，並應於100 年
    6 月30日前繳納新臺幣3 萬元予國庫。經查：上開協商合意
    並無刑事訴訟法第455 條之4 第1 項所列情形，檢察官聲請
    改依協商程序而為判決，本院爰不經言詞辯論，於協商合意
    範圍內為協商判決。
四、應適用之法條：
    刑事訴訟法第455 條之4 第2 項、第455 條之8 、第454 條
    ，95年5 月24日修正前商業會計法第71條第1 款，稅捐稽徵
    法第43條第1 項，刑法第2 條第1 項前段、第11條前段、第
    28條、第55條、第41條第1 項前段、第74條第1 項第1 款、
    第2 項第4 款，修正前刑法第55條後段、第56條、第51條第
    5 款、第41條第1 項前段，修正刪除前罰金罰鍰提高標準條
    例第2 條，中華民國九十六年罪犯減刑條例第2 條第1 項第
    3 款、第7 條、第9 條、第10條第1 項。
五、本協商判決除有刑事訴訟法第455條之4第1項第1款於本訊問
    程序終結前，被告撤銷協商合意或檢察官撤回協商聲請者；
    第2款被告協商之意思非出於自由意志者；第4款被告所犯之
    罪非第455條之2第1項所定得以協商判決者；第6款被告有其
    他較重之裁判上一罪之犯罪事實者；第7款法院認應諭知免
    刑或免訴、不受理者情形之一，及違反同條第2項「法院應
    於協商合意範圍內為判決；法院為協商判決所科之刑，以宣
    告緩刑或二年以下有期徒刑、拘役或罰金為限」之規定者外
    ，不得上訴。
六、如有上開可得上訴情形，得自收受判決送達之日起10內，向
    本院提出上訴書狀，上訴於第二審法院。
中    華    民    國    99    年    12    月    30    日
                  刑事第九庭    法  官  楊文廣
以上正本證明與原本無異。
如不服本判決應於收受判決後10日內向本院提出上訴書狀，並應
敘述具體理由；其未敘述上訴理由者，應於上訴期間屆滿後20日
內向本院補提理由書（均須按他造當事人之人數附繕本）「切勿
逕送上級法院」。
                                書記官  陳靖騰
中    華    民    國    99    年    12    月    30    日
附錄論罪科刑法條
修正前商業會計法第71條：
商業負責人、主辦及經辦會計人員或依法受託代他人處理會計事
務之人員有左列情事之一者，處5年以下有期徒刑、拘役或科或
併科新台幣15萬元以下罰金：
一  以明知為不實之事項，而填製會計憑證或記入帳冊者。
二  故意使應保存之會計憑證、帳簿報表滅失毀損者。
三  意圖不法之利益而偽造、變造會計憑證、帳簿報表內容或撕
    毀其頁數者。
四  故意遺漏會計事項不為記錄，致使財務報表發生不實之結果
    者。
五  其他利用不正當方法，致使會計事項或財務報表發生不實之
    結果者。
稅捐稽徵法第 43 條：
教唆或幫助犯第41條或第42條之罪者，處3年以下有期徒刑、拘
役或科新台幣6萬元以下罰金。
稅務人員、執行業務之律師、會計師或其他合法代理人犯前項之
罪者，加重其刑至2分之1。
稅務稽徵人員違反第33條規定者，除觸犯刑法者移送法辦外，處
1萬元以上5萬元以下罰鍰。
附表一：勁赫公司取得不實發票明細表
 ┌──┬────────┬─────┬──┬──────┬──────┐
 │編號│   營業人名稱   │ 發票年月 │張數│ 銷售金額   │ 營業稅額   │
 │    │                │          │    │（新臺幣）  │（新臺幣）  │
 ├──┼────────┼─────┼──┼──────┼──────┤
 │ １ │瀚翎企業有限公司│95年5月至6│  3 │     100萬元│       5萬元│
 │    │                │月        │    │            │            │
 ├──┼────────┼─────┼──┼──────┼──────┤
 │ ２ │寰圻企業管理有限│95年3月至4│  7 │ 331萬8400元│  16萬5920元│
 │    │公司            │月        │    │            │            │
 ├──┼────────┼─────┼──┼──────┼──────┤
 │ ３ │旺爾康國際有限公│95年5月至6│  2 │      75萬元│   3萬7500元│
 │    │司              │月        │    │            │            │
 ├──┴────────┼─────┼──┼──────┼──────┤
 │      合        計    │          │ 12 │ 506萬8400元│  25萬3420元│
 └───────────┴─────┴──┴──────┴──────┘
附表二：勁赫公司開立不實並經提出扣抵發票明細表
 ┌──┬────────┬─────┬──┬──────┬──────┐
 │編號│   營業人名稱   │ 發票年月 │張數│ 銷售金額   │ 營業稅額   │
 │    │                │          │    │（新臺幣）  │（新臺幣）  │
 ├──┼────────┼─────┼──┼──────┼──────┤
 │ １ │象形設計工程顧問│95年4月   │  1 │  11萬4286元│      5714元│
 │    │股份有限公司    │          │    │            │            │
 ├──┼────────┼─────┼──┼──────┼──────┤
 │ ２ │僑福有限公司    │95年5 月至│ 11 │  73萬8496元│   3萬6924元│
 │    │                │6月30日   │    │            │            │
 ├──┼────────┼─────┼──┼──────┼──────┤
 │ ３ │永澍景觀股份有限│95年4月   │  4 │  26萬9810元│   1萬3490元│
 │    │公司            │          │    │            │            │
 ├──┴────────┼─────┼──┼──────┼──────┤
 │      合        計    │          │ 29 │112 萬2592元│   9萬1088元│
 └───────────┴─────┴──┴──────┴──────┘
附表三：勁赫公司開立不實並經提出扣抵發票明細表
 ┌──┬────────┬─────┬──┬──────┬──────┐
 │編號│   營業人名稱   │ 發票年月 │張數│ 銷售金額   │ 營業稅額   │
 │    │                │          │    │（新臺幣）  │（新臺幣）  │
 ├──┼────────┼─────┼──┼──────┼──────┤
 │ １ │僑福有限公司    │95年7 月至│ 13 │  69萬9193元│   3萬4960元│
 │    │                │8 月      │    │            │            │
 └───────────┴─────┴──┴──────┴──────┘

司法院資訊處製作；財團法人民間司法改革基金會備份。
